【裁判字號】    99,訴,820
【裁判日期】    990805
【裁判案由】    違反毒品危害防制條例
【裁判全文】
臺灣彰化地方法院刑事判決               99年度訴字第820號
公  訴  人  臺灣彰化地方法院檢察署檢察官
被      告  甲○○
上列被告因違反毒品危害防制條例案件，經檢察官提起公訴（99
年度毒偵字第1039號），本院依簡式審判程序判決如下：
    主  文
甲○○施用第一級毒品，累犯，處有期徒刑壹年；扣案之海洛因
拾玖包（驗餘淨重合計捌點壹壹公克）及其包裝袋均沒收銷燬之
；扣案之甲基安非他命壹包（驗餘淨重零點肆玖柒捌公克）及其
包裝袋均沒收銷燬之；扣案之玻璃吸食器壹組沒收。
    犯罪事實
一、甲○○前於民國93年間，因施用毒品案件，經國防部北部地
    方軍事法院以93年度信裁字第54號裁定送觀察、勒戒後，因
    認無繼續施用毒品之傾向，於民國93年5 月12日觀察、勒戒
    執行完畢釋放出所，經國防部北部地方軍事法院檢察署軍事
    檢察官為不起訴處分確定。同年間又因違反槍砲彈藥管制條
    例案件，經臺灣板橋地方法院以93年度簡字第4977號判處有
    期徒刑3 月確定（第1 案）。另因施用第一、二級毒品案件
    ，經臺灣板橋地方法院以93年度訴字第1825號分別判處有期
    徒刑6 月、4 月，應執行有期徒刑8 月確定（第2 案）；上
    開第1 、2 案，再經同院裁定定應執行有期徒刑11月確定。
    其後又於94年間，因施用第一級毒品案件，經臺灣雲林地方
    法院以95年度訴字第104 號判處有期徒刑8 月確定（第3 案
    ）。另因違反槍砲彈藥管制條例案件，經臺灣雲林地方法院
    以95年度訴字第220 號判處有期徒刑3 年2 月確定（第4 案
    ）。上開第3 案，再經臺灣雲林地方法院以96年度聲減字第
    1671號裁定減刑為有期徒刑4 月，並與不應減刑之第4 案合
    併定應執行有期徒刑3 年5 月確定，經與前開第1 、2 案所
    定應執行之刑接續執行，於97年7 月11日縮刑假釋出監付保
    護管束，嗣於98年7 月11日保護管束期滿未經撤銷假釋，視
    為執行完畢（本件構成累犯）。近又因施用第一、二級毒品
    案件，經臺灣板橋地方法院以98年度訴字第3363號分別判處
    有期徒刑8 月、4 月，應執行有期徒刑10月確定（現在執行
    中）。
二、詎甲○○猶不知悔改，復基於施用第一級毒品海洛因及第二
    級毒品甲基安非他命之犯意，於99年4 月7 日晚上8 時許，
    在其位於臺北縣樹林市○○街8 號1 樓之住處內，將海洛因
    及甲基安非他命混合置入玻璃吸食器內點火燒烤後吸食煙霧
    ，以此方式同時施用第一級毒品海洛因、第二級毒品甲基安
    非他命1 次。嗣其因另案違反毒品危害防制條例而遭通緝，
    於99年4 月8 日晚上8 時20分許，在臺北縣土城市○○路○
    段23巷口為警逮捕到案，並扣得其所有置於側背包內之海洛
    因19包（驗餘淨重合計8.11公克，聲請書誤載為4.51公克）
    、甲基安非他命1 包（驗餘淨重0.4978公克），及玻璃吸食
    器1 組，另查獲其友人所有而與本案無關之注射針筒1 支，
    嗣經警採其尿液檢體送驗，結果呈現嗎啡及甲基安非他命陽
    性反應，而查悉上情。
三、案經臺北縣政府警察局土城分局報告臺灣板橋地方法院檢察
    署呈請臺灣高等法院檢察署令轉臺灣彰化地方法院檢察署檢
    察官偵查起訴。
    理  由
一、本件被告甲○○所犯係死刑、無期徒刑、最輕本刑為3年以
    上有期徒刑以外之罪，其於準備程序就前揭被訴事實為有罪
    之陳述，經受命法官告知簡式審判程序之旨，並聽取其與公
    訴人之意見後，本院認無不得或不宜改依簡式審判程序進行
    之處，爰依刑事訴訟法第273條之1第1項、第284條之1，裁
    定本案由受命法官獨任進行簡式審判程序，合先敘明。
二、上開犯罪事實，有下列證據可資證明：
    (一)臺北縣政府警察局土城分局偵辦毒品案尿液編號及姓名對
      照表。
    (二)台灣檢驗科技股份有限公司濫用藥物檢驗報告。
    (三)扣案之海洛因19包（驗餘淨重合計8.11公克），及法務部
      調查局濫用藥物實驗室鑑定書；扣案之甲基安非他命1 包
      （驗餘淨重0.4978公克），及交通部民用航空局航空醫務
      中心毒品鑑定書。
    (五)扣案之吸食器1組。
    (六)臺灣高等法院被告前案紀錄表，及偵卷所附刑案資料查註
      紀錄表。
    (七)被告於警詢、偵訊及本院審理時之自白。
三、論罪科刑：
    (一)按毒品危害防制條例於92年7月9日修正公布，自93年1月9
      日施行，其中第20條、第23條將施用毒品之刑事處遇程序
      ，區分為「初犯」及「5年內再犯」、「5年後再犯」。依
      其立法理由之說明：「初犯」，經觀察、勒戒或強制戒治
      後，應為不起訴處分或不付審理之裁定；經觀察、勒戒或
      強制戒治執行完畢釋放後，「5年內再犯」者，因其再犯
      率甚高，原實施之觀察、勒戒及強制戒治既已無法收其實
      效，爰依法追訴或裁定交付審理。至於經觀察、勒戒或強
      制戒治執行完畢釋放後，「5年後再犯」者，前所實施之
      觀察、勒戒或強制戒治已足以遮斷其施用毒品之毒癮，為
      期自新及協助其斷除毒癮，仍適用「初犯」規定，先經觀
      察、勒戒或強制戒治之程序。從而依修正後之規定，僅限
      於「初犯」及「5年後再犯」二種情形，始應先經觀察、
      勒戒或強制戒治程序。倘被告於5年內已再犯，經依法追
      訴處罰，縱其第3次（或第3次以上）再度施用毒品之時間
      ，在初犯經觀察、勒戒或強制戒治執行完畢釋放5年以後
      ，已不合於「5年後再犯」之規定，且因已於「5年內再犯
      」，顯見其再犯率甚高，原實施觀察、勒戒或強制戒治，
      已無法收其實效，即應依該條例第10條處罰（最高法院95
      年第7次及97年第5次刑事庭會議決議參照）。查本件被告
      前因施用毒品案件，經送觀察勒戒執行完畢釋放後5年內
      ，仍因施用毒品犯行而遭訴追、判刑（參見犯罪事實欄所
      載），是本件被告並不合於「5年後再犯」之規定，揆諸
      上開說明，被告所為已符合毒品危害防制條第23條第2項
      之所定之追訴要件，並無「初犯」規定之適用，自毋須再
      重新施予觀察、勒戒之處遇程序，而應直接訴追處罰。
    (二)核被告於99年4 月7 日晚上8 時許同時施用海洛因、甲基
      安非他命之所為，係犯毒品危害防制條例第10條第1 項及
      第2項 之施用第一級毒品及施用第二級毒品罪。被告於施
      用前持有第一、二級毒品之低度行為，應為施用之高度行
      為所吸收，不另論罪。其於前揭時、地將海洛因及甲基安
      非他命混合置入玻璃吸食器內點火燒烤後吸食煙霧，以此
      方式同時施用兩種毒品，係一行為觸犯二罪名，為想像競
      合犯，應從一重罪即施用第一級毒品罪處斷。
    (三)被告之前案紀錄，有臺灣高等法院被告前案紀錄表，及偵
      卷所附刑案資料查註紀錄表在卷可參。其於上開受有期徒
      刑宣告之案件執行完畢後5 年內故意再犯本件有期徒刑以
      上之罪，為累犯，應依刑法第47條第1 項之規定，加重其
      刑。
    (四)爰審酌被告前有施用毒品之前科，復曾執行觀察勒戒之處
      分，猶未能戒除毒癮，而再為本件施用毒品之犯行，尚乏
      禁絕毒害之決心，惟其近因另案所犯施用毒品罪遭判刑而
      尚在執行，且其於本院審理時尚能坦認犯行，頗有悔悟之
      心，暨審酌被告之智識程度、素行紀錄等一切情狀，量處
      如主文所示之刑，以資儆懲。
四、沒收：
    (一)扣案之海洛因19包（驗餘淨重合計8.11公克）及甲基安非
    他命1 包（驗餘淨重0.4978公克），分係第一、二級毒品，
    該等毒品與其無法析離之包裝袋，均應依毒品危害防制條例
    第18條第1 項前段宣告沒收銷燬之。
    (二)扣案之玻璃吸食器1 組，係被告所有供同時施用第一、二
      級毒品犯行所用之物，業據被告供承在卷，應依刑法第38
      條第1 項第2 款之規定宣告沒收。
    (三)至於扣案之注射針筒1 支，業經被告於警詢、偵訊及本院
      審理中均堅詞否認為其所有，並供稱該扣案物為其友人所
      有且準備拿去丟掉等語（參見臺灣板橋地方法院檢察署99
      年度毒偵字第3284號卷宗第7 、27頁、本院卷宗第37頁）
      ，是認該扣案物品與本案被告施用第1 級毒品海洛因案件
      無涉，且非被告所有供其施用第1 級毒品海洛因所用之物
      ，本院自不得予以宣告沒收，附此明。
五、如不服本判決應於收受判決後10日內向本院提出上訴書狀，
    並應敘述具體理由。其未敘述上訴理由者，應於上訴期間屆
    滿後20日內向本院補提理由書（須附繕本），切勿逕送上級
    法院。
據上論斷，應依刑事訴訟法第273條之1第1項、第299條第1項前
段、第310條之2、第454條第1項，毒品危害防制條例第10條第1
項、第2 項、第18條第1 項前段，刑法第11條、第47條第1 項、
第55條、第38條第1 項第2 款，判決如主文。
本案經檢察官賴志盛到庭執行職務。
中    華    民    國    99    年    8     月    5     日
                  刑事第七庭      法  官  黃玉齡
以上正本證明與原本無異。
如不服本判決，應於收受判決後10日內向本院提出上訴書狀，並
應敘述具體理由；其未敘述上訴理由者，應於上訴期間屆滿後20
日內向本院補提理由書（均須按他造當事人之人數附繕本「切勿
逕送上級法院」）。
中    華    民    國    98    年     8    月    5     日
                                  書記官  黃鏽金
附錄論罪科刑法條：
毒品危害防制條例第10條
施用第一級毒品者，處 6 月以上 5 年以下有期徒刑。
施用第二級毒品者，處 3 年以下有期徒刑。

司法院資訊處製作；財團法人民間司法改革基金會備份。
